臺灣高等法院臺南分院刑事判決
110年度金上訴字第765號
上  訴  人  
即  被  告  楊家錦


選任辯護人  王品懿律師
上  訴  人  
即  被  告  張桓翊



上列上訴人因洗錢防制法等案件，不服臺灣臺南地方法院109年
度金訴更一字第1號，中華民國110年4月15日第一審判決（起訴
案號：臺灣臺南地方檢察署107年度偵字第17110號、108年度偵
字第2421號），提起上訴，本院判決如下：
    主  文
原判決關於乙○○、甲○○部分均撤銷。
乙○○犯如附表一編號1-23所示之罪，各處如附表一編號1-23所示
之刑。應執行有期徒刑貳年，罰金新臺幣陸拾參萬元，罰金如易
服勞役，以新臺幣參仟元折算壹日。扣案如附表二編號3、4所示
之物沒收之。未扣案之犯罪所得新臺幣參拾參萬元沒收之，於全
部或一部不能沒收或不宜執行沒收時，追徵其價額。
甲○○犯如附表一編號1至2、4至23所示之罪，各處如附表一編號1
至2、4至23所示之刑。應執行有期徒刑壹年拾月，罰金新臺幣陸
拾萬元，罰金如易服勞役，以新臺幣參仟元折算壹日。扣案如附
表二編號6至8所示之物沒收之。未扣案之犯罪所得新臺幣貳拾肆
萬元沒收之，於全部或一部不能沒收或不宜執行沒收時，追徵其
價額。
    事  實
一、乙○○、甲○○分別自民國（下同）106年7月、106年9月起，加
    入真實姓名年籍不詳之「阿德」、「馬如龍」、「阿憲」、
    「魯夫」、「笹川良一」、「陳小春」等成年人組成，以實
    施最重本刑7年之洗錢防制法第14條之罪為手段，且具有持
    續性或牟利性之有結構性組織之洗錢集團（俗稱「水房」）
    。乙○○與甲○○、乙○○與自107年3月1日起加入該集團之施哲
    民（另經原審判處罪刑確定）、及該集團之其他不詳姓名成
    年成員分別基於掩飾或隱匿詐欺犯罪所得之本質、來源、去
    向、所在之洗錢犯意聯絡，以「英雄」為代號，利用通訊軟
    體「Telegram」上之「交收」、「打款」等群組為聯絡工具
    而為下列犯行：
  ㈠乙○○指示甲○○於附表一編號1至2、4至23所示時間，在附表一
    各該編號所示地點(附表一編號16收取地點在臺南市○○○附近
    ，其餘收、付地點不詳)與各該編號所示之集團成員碰面，
    以收取或交付現金之方式加以掩飾、隱匿各編號所示來自詐
    欺集團之犯罪所得之本質、來源、去向。
  ㈡乙○○指示施哲民於附表一編號3所示時間，前往彰化縣○○市○○
    路0段00號前，將該編號所示營利聚眾賭博之犯罪所得以現
    金方式交與駕駛車牌號碼000-0000號自用小客車之廖家昌及
    搭乘該車之張嘉文(其等涉嫌違反洗錢防制法部分，業經臺
    灣高等法院臺中分院以109年度金上訴字第2787號判決無罪
    確定，下稱另案)，以此方法隱匿賭博集團實施營利聚眾賭
    博犯罪所得之本質、來源、去向。
二、乙○○、甲○○因參加上開犯罪組織，分別獲得33萬元、24萬元
    。嗣經員警依法實施通訊監察，於107年9月17日對乙○○、甲
    ○○及施哲民搜索、扣押(地點、扣得之物詳附表二)，始循線
    查悉上情。
三、案經臺南市政府警察局刑事警察大隊移送臺灣臺南地方檢察
    署檢察官偵查起訴。
    理  由
甲、證據能力部分：
一、關於違反組織犯罪防制條例之供述證據部分：
　　按組織犯罪防制條例第12條第1項中段規定：「訊問證人之
    筆錄，以在檢察官或法官面前作成，並經踐行刑事訴訟法所
    定訊問證人之程序者為限，始得採為證據」，係以立法排除
    被告以外之人於警詢或檢察事務官調查中所為之陳述，得適
    用刑事訴訟法第159條之2、第159條之3及第159條之5之規定
    ，是證人於警詢中之供述，於違反組織犯罪防制條例案件，
    即絕對不具有證據能力，自不得採為判決基礎；惟上開條項
    規定，係排除一般證人於警詢陳述之證據能力之特別規定，
    然被告於警詢中之供述，對被告本身而言，則不在排除之列
    。準此，本判決所引用之共同被告或其他證人於警詢及部分
    於偵查及原審、另案審理中非依證人程序具結訊問之供述，
    既不符合在檢察官或法官面前作成，並經踐行刑事訴訟法所
    定訊問證人之程序者之要件，依上開規定，不得作為認定被
    告2人涉犯參與犯罪組織部分之證據。另被告2人各自對自己
    之供述或自白部分，則不在組織犯罪防制條例第12條第1項
    中段排除之列，附此指明。
二、關於其他犯罪之供述證據部分：
　  本判決所引用屬於具傳聞性質之證據，均已依法踐行調查證
    據程序，且檢察官、被告及辯護人均明示同意有證據能力，
    基於尊重當事人對於傳聞證據之處分權，及證據資料愈豐富
    愈有助於真實發現之理念，本院審酌該等證據作成時情況，
    並無違法取證之瑕疵，且無顯不可信之情形，以之作為證據
    應屬適當，均有證據能力。
三、本判決所引用其餘非供述證據部分，既不適用傳聞法則，檢
    察官、被告及辯護人均不爭執其證據能力，亦查無有違反法
    定程序取得之情形，與本案待證事實又具有關聯性，均得採
    為證據。
乙、實體方面： 　　
一、前開犯罪事實，業據被告乙○○、甲○○坦承不諱，並有下列證
    據足資佐證：
　㈠供述證據部分：
　１被告乙○○於本案及另案之供述(警一卷卷一第16、22、25至26
    頁、警二卷卷一第64至66、68至70、123至124頁、偵一卷卷
    一第134至137頁、本案卷第185至187、200至201、231至235
    、239、242至244頁)：可證明附表一所示款項是詐欺集團、
    及俗稱「球板」之線上營利聚眾賭博集團之犯罪所得及其與
    被告甲○○、施哲民參與上開犯罪組織，受其指揮收取及交付
    如附表一所示款項，其並因而獲得33萬元報酬等事實。
  ２被告甲○○於本案及另案之供述(警一卷卷一第71至73、74至75
    、83至85頁、卷二第158至159頁、警二卷卷二第580至582、
    585至586頁、偵一卷卷一第72至75、77頁、卷二第192、194
    至195、200頁、本案卷第189至190頁)：可證明其所收取、
    交付如附表一編號1至2、4至23所示款項均是詐欺集團犯罪
    所得及其參與上開犯罪組織，受乙○○指揮收取及交付如附表
    一編號1、2、4至23所示款項等事實。
  ３證人即同案被告施哲民於本案及另案之供述(警一卷卷二第20
    0頁、警二卷卷二第841至842頁、偵一卷卷一第116至117頁
    、本案卷第194至195、201至202頁)：可證明附表一編號3所
    示款項是營利聚眾賭博之犯罪所得及其有參與上開犯罪組織
    ，受乙○○指揮前往「交付」如附表一編號3所示款項之行為
    。
  ４證人張宸綱於警詢中證述：其與共犯王臣皓、賴冠華、王柏
    彥等人在107年間在雲林縣○○市○○路000號10樓之10從事詐欺
    取財犯行，代號為「余小二」，取得詐欺犯罪所得後，會聯
    絡洗錢集團「鑫旺角」、「正義聯盟」來隱匿詐得之現金等
    情(警二卷卷三第1151至1155頁)，足以佐證附表一編號1至2
    、4至23所示與「鑫(新)旺角」、「小二余」之款項均與詐
    欺取財犯罪所得相關。
  ５證人林稚皓於警詢、偵查中之證述：其所屬集團之集團暱稱
    為「鑫旺角」、「新旺角」，通訊軟體群組名稱「聚寶盆」
    ，其負責受集團指示之時間、地點收錢或交付金錢；其指示
    王律勛承租雲林縣○○市○○路000巷00號是詐欺機房，該詐欺
    集團之車手集團之一即為「鑫旺角」，對甲○○記事本所記載
    如附表一所示與「鑫旺角」收付之款項紀錄並無意見等語(
    警二卷卷三第1076至1077、1081至1087、1128至1130、1132
    頁、偵一卷卷一第366、368頁)，足以佐證附表一編號1至2
    、4至23所示與「鑫(新)旺角」、「小二余」之款項均與詐
    欺取財犯罪所得相關。
  ６證人黃政瑋於警詢、偵查中之證述：其有參加聚寶盆群組，
    其受「莫拉」指示收款與匯款，對外自稱「新旺角」或「鑫
    旺角」，音同即可等語(警一卷卷三第19至20頁、偵一卷卷
    一第155、161至162、352頁)，足以佐證附表一編號1至2、4
    至23所示「鑫(新)旺角」成員所為亦均為不法資金之收受、
    交付等行為。
  ７證人羅文斌於警詢、偵訊中之證述：其有於附表一編號3所示
    時間、地點，駕駛車牌號碼0000-00號自用小客車在107年4
    月2日搭載施哲民到彰化市○○路星巴克等語(警一卷卷二第21
    1至212頁、偵一卷卷一第65至67頁)，足證同案被告施哲民
    有於附表一編號3所示時間，至該地點交付款項。
  ８另案被告廖家昌、張嘉文之供述：廖家昌有駕駛車牌號碼000
    -0000號自用小客車搭載張嘉文至附表一編號3所示地點，向
    施哲民拿取賭博相關款項等語(本案卷第214至215頁)，可佐
    證附表一編號3所示同案被告施哲民有交付該編號所示款項
    與廖家昌、張嘉文等人，其所交付之款項與營利聚眾賭博相
    關。起訴意旨認該次係施哲民收取款項，且該筆款項為詐欺
    集團犯罪所得，顯有誤會，併此敘明。
  ㈡非供述證據部分：
　１被告乙○○持用門號0000000000號通訊監察譯文1份、附表二編
    號7所示手機內資料翻拍照片(警一卷卷一第39至58、95至27
    0頁)：可證明被告乙○○確有指示甲○○收取或交付款項等情。
　２附表二編號6所示記事本影本(警一卷卷二第15至87頁)：足證
    被告甲○○有為附表一編號1至2、4至23所示收取或交付款項
    行為。
　３乙○○持用門號0000000000號於107年4月2日與0000000000號門
    號(自稱「藍王子」)通訊監察譯文1份、另案就上開通訊錄
    音之勘驗筆錄1份、當日案發現場照片3張(警一卷卷二第179
    至183頁、本案卷第209至219頁)：足證施哲民有為附表一編
    號3所示交付款項之行為。
　４原審107年聲搜字第898號搜索票3份、搜索扣押筆錄、扣押物
    品目錄表各3份、各搜索扣押現場之照片(警一卷卷三第39、
    41至47、59、61至68、79、83至89、125至145、147至163、
    177至183頁)：被告等分別於107年9月17日經警持原審核發
    之搜索票搜索，在附表二所示地點，分別扣得附表二所示物
    品。
　５附表二編號4、7、9所示手機數位證物勘察報告及通訊軟體截
    圖(見警二卷卷一第185至191頁、卷二第695至698、767至77
    8、823至826、883至889頁)：其內均有TELEGRAM通訊軟體群
    組對話，可見被告等人均有上開加入犯罪組織之情事。
　６SKYPE「余小二」帳號好友截圖及對話紀錄(警二卷卷三第115
    7至1195頁)：可佐證張宸綱所屬詐欺集團犯罪所得確實透過
    「鑫旺角」、被告乙○○、甲○○以附表一編號1至2、4至23所
    示之現金收受、交付加以隱匿其本質、來源及去向。
  ㈢經核被告2人之自白，與事實相符，並有相關證據足資佐證，
    其等自白堪予採信。本件事證明確，被告2人犯行，堪以認
    定。
二、論罪部分：
　㈠按本條例所稱犯罪組織，指三人以上，以實施強暴、脅迫、
    詐術、恐嚇為手段或最重本刑逾五年有期徒刑之刑之罪，所
    組成具有持續性或牟利性之有結構性組織，組織犯罪防制條
    例第2條第1項定有明文。又洗錢防制法第2條第2款、第3款
    規定「本法所稱洗錢，指下列行為：二、掩飾或隱匿特定犯
    罪所得之本質、來源、去向、所在、所有權、處分權或其他
    權益者。三、收受、持有或使用他人之特定犯罪所得」。被
    告2人所屬之組織成員，係透過通訊軟體聯繫指示成員以反
    覆收取、交付高額現金之方式，為詐欺取財、營利聚眾賭博
    之犯罪所得製造金流斷點，難以追查該等款項之本質、來源
    、去向、所在，其等所為該當洗錢行為要件，應以同法第14
    條第1項之規定論處。而洗錢防制法第14條第1項洗錢罪法定
    最重本刑為有期徒刑7年，被告2人參與之組織成員已超過3
    人，復有上下指揮聯繫之結構性關係；其等因參與該犯罪組
    織為洗錢行為又均獲有報酬，且為附表一所示數犯罪行為，
    足認被告2人參與之犯罪集團，係3人以上以實施最重本刑逾
    5年有期徒刑之刑之罪，所組成具有持續性、牟利性之有結
    構性犯罪組織甚明。
  ㈡核被告乙○○、甲○○附表一編號1所為，均係犯組織犯罪防制條
    例第3條第1項後段之參與組織罪、洗錢防制法第14條第1項
    之洗錢罪；被告乙○○附表一編號2至23、被告甲○○附表一編
    號2、4至23所為，均係犯洗錢防制法第14條第1項之洗錢罪
    。
  ㈢被告乙○○、甲○○附表一編號1至2、4至23所示洗錢犯行；被告
    乙○○與施哲民附表一編號3所示洗錢犯行，與所屬集團成員
    間均有犯意聯絡、行為分擔，均應論以共同正犯。
  ㈣參與犯罪組織罪在未經自首或有其他積極事實，足以證明其
    等確已脫離或解散該組織之前，其等違法行為，仍繼續存在
    ，即為行為之繼續，屬單純一罪，至行為終了時，仍論以1
    罪。而加重詐欺罪係侵害個人財產法益之犯罪，其罪數之計
    算，以被害人數、被害次數之多寡，決定其犯罪之罪數。洗
    錢防制法透過防制洗錢行為，促進金流透明，得以查緝財產
    犯罪被害人遭騙金錢之流向，兼及個人財產法益之保護，從
    而，洗錢防制法第14條第1項洗錢罪之罪數計算，亦應以被
    害人人數為斷。與參與犯罪組織罪之侵害社會法益，因應以
    行為人所侵害之社會全體利益為準據，認定係成立1個犯罪
    行為，有所不同。是以倘若行為人於參與犯罪組織之繼續中
    ，先後加重詐欺數人財物及為數洗錢行為，因行為人僅為一
    參與犯罪組織行為，侵害一社會法益，應僅就參與犯罪組織
    罪後之首次加重詐欺罪或洗錢罪論以想像競合犯，其後之參
    與犯罪組織犯行，乃為其參與犯罪組織之繼續行為，為避免
    重複評價，當無從將一參與犯罪組織行為割裂再另論一參與
    犯罪組織罪，而與其後所犯加重詐欺、洗錢罪從一重論處之
    餘地(最高法院110年台上字第1812號刑事判決意旨參照)。
    被告2人所參與之犯罪組織既是洗錢集團，自無從認定各次
    收取或交付款項之被害人及人數，參酌上開說明，應以被告
    2人各次收取、交付款項為其等罪數之認定。是被告乙○○、
    甲○○附表一編號1犯行，均是其等參與犯罪組織後首次洗錢
    行為，各以一行為犯組織犯罪防制條例第3條第1項後段之參
    與組織罪、洗錢防制法第14條第1項之洗錢罪，均為想像競
    合犯，應依刑法第55條之規定從一重之洗錢防制法第14條第
    1項之洗錢罪處斷。起訴書雖認應依組織犯罪防制條例第3條
    第1項後段之參與組織罪處斷，但業經檢察官以108年7月15
    日補充理由書更正論以洗錢防制法第14條第1項之罪(原審金
    訴字卷第109頁)，並補充被告乙○○、甲○○部分僅首次洗錢行
    為論以參與犯罪組織罪(本案卷第83至84、148頁)，自無庸
    變更起訴法條，併此指明。
  ㈤被告乙○○如附表一所示23罪、被告甲○○如附表一編號1至2、4
    至23所示22罪(均論以洗錢防制法第14條第1項之洗錢罪)，
    犯意各別，行為互異，應予分論併罰。起訴意旨雖認其等上
    開犯行為接續之一罪，但亦經公訴檢察官補充更正論以數罪
    (本案卷第148頁)，且附表一所示各次收取、交付金錢對象
    、時間、地點均不相同，顯示出自於各自獨立之犯意所為，
    期間又長達數月，應非同一犯罪意識決定之接續行為，附此
    敘明。
  ㈥犯（洗錢防制法）前二條之罪，在偵查或審判中自白者，減
    輕其刑，洗錢防制法第16條第2項定有明文。查被告2人於偵
    查、審理中坦承犯行，均依上開規定減輕其刑。
三、撤銷改判之理由：
　㈠原審以被告2人罪證明確，因予論罪科刑，固非無見。但查，
    原判決就被告2人附表一所犯各罪所處罰金刑部分，各定被
    告乙○○應執行罰金63萬元，被告甲○○應執行罰金60萬元，分
    別以1000元折算1日結果，已逾1年之日數，原審就罰金易服
    勞役諭知之折算標準於法有違。被告乙○○上訴雖以其無前科
    紀錄，犯後自始至終均坦承犯行，積極面對司法究責，犯後
    態度顯屬良好。且被告乙○○在本案中係受「阿德」以收球版
    賭資為由吸收加入，受集團成員指示從事最底層之「收交」
    款工作，主觀惡性已較自始從事詐騙工作之人為輕，客觀上
    所參與之分工亦屬替代性最高，最底層工作，其犯後至今已
    過相當時日，未再與任何集團成員聯繫，更未參與任何犯罪
    行為，目前以擺攤賣蔬果汁為生，且為家中唯一經濟支柱，
    如入監執行徒刑，反使被告再次脫離社會，更使被告家中失
    去主要經濟來源，生活陷於困頓，更容易產生社會問題，並
    讓被告徒生日後回歸社會難度，提高再犯風險，與刑罰矯治
    目的相違，原審量刑過重且未給予被告緩刑，顯有過苛云云
    ，指摘原判決不當。被告甲○○上訴則以原審量刑過重云云，
    指摘原判決不當。但依後所述，原審量刑雖無過重之違誤，
    但原判決既有上開可議之處，即屬無可維持，應由本院將原
    判決關於被告2人部分予以撤銷改判。
　㈡茲以行為人之責任為基礎，審酌被告2人正值青年，不思正途
    賺取錢財，貪圖不法報酬，參與洗錢犯罪組織，其等犯罪之
    動機、手段、洗錢金額之多寡，犯罪行為使該等犯罪集團得
    以保存不法利益，並因其等製造金流斷點，使該等犯罪集團
    得藉此輕易隱匿真實身分，造成國家查緝犯罪受阻，且致被
    害人無從索賠，助長該類型犯罪，影響社會秩序，自應予以
    相當之非難。兼衡被告乙○○前無犯罪經科刑判決之前科，被
    告甲○○另涉犯詐欺取財犯行經法院判處罪刑之素行，有其等
    臺灣高等法院被告前案紀錄表可稽；其等參與該洗錢犯罪集
    團之期間、分工狀況，所得報酬，犯後坦承犯行，態度良好
    ；兼衡被告乙○○自陳高中畢業之智識程度，現與其母親自營
    蔬果果汁店，月營業額約3至6萬元，已離婚，育有1名未成
    年子女，目前與母親、女友同住，小孩則由前妻照顧；被告
    甲○○自陳高職畢業之智識程度，從事板模及貨運行理貨員，
    月收入約3、4萬元，未婚，育有1名11歲小孩，目前與母親
    、姊姊同住，由雙方共同扶養等家庭生活、經濟狀況，暨原
    審量處有期徒刑及併科之罰金並無過重之情事等一切情狀，
    分別量處如附表一編號1-23（乙○○部分），附表一編號1-2
    、4-23（甲○○部分）「主文」欄所示之刑，及諭知罰金易服
    勞役之折算標準。
  ㈢被告2人所犯各罪符合數罪併罰定執行刑之規定。審酌被告2
    人所犯各罪，均是參與該洗錢犯罪組織期間所犯，其犯罪之
    時間、所侵害之法益，所犯數罪反應出被告2人人格特性及
    犯罪傾向，刑罰對其等所造成之痛苦程度係隨刑度增加而生
    加乘效果，隨著罪數增加而遞減其刑罰，及整體犯罪非難評
    價，所定執行刑之刑期應如何始足使其在監接受教化，並已
    足為一般人之警惕，而於社會安全之防衛無礙等情之後，就
    各罪所處之刑，分別定其等應執行刑如主文所示，並諭知罰
    金易服勞役之折算標準。
　㈣被告乙○○與辯護人雖以上情請求為附條件緩刑宣告。但按緩
    刑之宣告，除應具備同法第74條所定條件外，並須有可認為
    以暫不執行刑罰為適當之情形，始得為之，亦屬法院裁判時
    得依職權自由裁量之事項，當事人不得以原審未諭知緩刑指
    為違背法令（最高法院72年度台上字第6696號判決意旨參照
    ）。本院考量１被告乙○○在本案犯罪組織中地位高於被告甲○
    ○、同案被告施哲民，其居中聯繫由甲○○、施哲民前往收取
    交付違法犯罪所得，犯罪情節非輕。２本案經其指示收取、
    交付如附表一所示款項，均非小額款項，犯罪行為時間持續
    甚久，並非衝動偶為之犯罪類型，被告乙○○在多次犯罪行為
    期間，並無任何深感不法而主動終止其犯行之行為，且附表
    一各編號所示款項經由其等犯行，難以復歸被害人。３被告
    乙○○犯後雖坦承犯行態度良好，且現有正當工作，及家中經
    濟如何，均非審酌應予緩刑之唯一要件，尚難以上情即認僅
    以刑之宣告即足收惕勵自新之效。且本院考量被告乙○○上開
    犯罪情節及所生危害非輕，認被告乙○○所宣告之各罪，尚難
    認以暫不執行為適當，不宜為緩刑之宣告。被告乙○○及辯護
    人請求諭知附條件緩刑，尚無可採。
  ㈤不予宣告強制工作之理由：
  １按犯組織犯罪防制條例第3條第1項之罪者，應於刑之執行前
    ，令入勞動場所，強制工作，其期間為3年，組織犯罪防制
    條例第3條第3項定有明文。又行為人以一行為觸犯組織犯罪
    防制條例第3條第1項後段之參與犯罪組織罪，及刑法第339
    條之4第1項第2款之加重詐欺取財罪，依刑法第55條前段規
    定從一重之加重詐欺取財罪處斷而為科刑時，於有預防矯治
    其社會危險性之必要，且符合比例原則之範圍內，由法院依
    組織犯罪防制條例第3條第3項規定，一併宣告刑前強制工作
    （最高法院108年度台上大字第2306號裁定意旨參照）。
  ２審酌被告2人於集團中並非擔任上位階決策者之角色，僅係承
    其他高階集團成員指示而為附表一所示現金收取、交付行為
    ，其等參與本案犯罪組織開始工作至為警查獲止，參與之時
    間、行為對法益侵害之嚴重性與行為所表現出來之危險性；
    被告乙○○自營果汁業，業據其提出照片、店家網路資料為證
    ；被告甲○○於本案案發後有透過人力仲介公司工作，有勞保
    投保資料可查(本案卷第137至138頁)，足認其等在本案被查
    獲後已有尋求正當工作努力營生之狀況，與因有犯罪習慣或
    遊蕩、懶惰成習而犯罪者之情形有別。其等仍具未來行為之
    期待性，難認非使其等為強制工作外，已無其他方法為教化
    以防免其等再犯。且經前揭論罪科刑之處罰，應足以促其等
    心生警惕，嚇阻再犯，未達到應諭知強制工作始能預防矯治
    其等社會危險性必要之程度；尚無宣告令予強制工作之必要
    ，以符比例原則。
四、沒收之說明：
  ㈠供犯罪所用之物部分：
  １扣案如附表二編號3、7、8所示之物，各為被告乙○○、甲○○參
    與本件犯罪組織，由其他組織成員交與其等用以遂行附表一
    所示犯罪使用之物，業據被告乙○○、甲○○供述明確(本案卷
    第315至317、340頁)，上開物品分別由被告2人管領使用，
    具有事實上處分該等物品權利，爰依刑法第38條第2項前段
    規定宣告沒收。
  ２扣案如附表二編號4所示之物，為被告乙○○所有，供其為附表
    一所示各罪聯繫之用，業據其供述在卷(本案卷第315、340
    頁)。扣案如附表二編號6所示之記事本，為被告甲○○所有，
    供其記錄犯罪集團現金流量之帳冊，為供其犯罪所用之物，
    均依刑法第28條第2項前段規定，宣告沒收。
  ３扣案如附表二編號9所示手機，為同案被告施哲民所有，供其
    本件犯罪所用之物，業經原審於同案被告施哲民罪刑項下宣
    告沒收；自無再於被告乙○○、甲○○部分宣告沒收。
  ㈡犯罪所得部分：
  １被告乙○○參與本案犯罪組織為洗錢犯行，每月可獲得月薪4萬
    5千元，收付超過600萬元還有獎金4萬元，本案犯罪所得共3
    3萬元，為被告乙○○所不爭執(偵一卷卷一第134頁、本案卷
    第181頁)；被告甲○○參與本案犯罪組織為洗錢犯行前半年月
    薪為4萬元、後來月薪為6萬元，本件犯罪所得共計24萬元等
    情，亦經被告甲○○供述在卷(偵一卷卷二第192頁、本案卷第
    181頁)；雖未扣案，亦應依刑法第38條之1第1項、第3項規
    定宣告沒收之，於全部或一部不能沒收時，追徵其價額。
  ２公訴意旨雖認附表一編號1-23所示收、付之款項，為被告2人
    及同案被告施哲民以外之人，無正當理由提供予被告等人供
    犯罪所用之物，應依刑法第38條第2項、第3項規定宣告沒收
    、追徵，但查：
  ⒈按犯第14條之罪，其所移轉、變更、掩飾、隱匿、收受、取
    得、持有、使用之財物或財產上利益，沒收之，洗錢防制法
    第18條第1項前段固定有明文。但該規定並無規定上開財物
    不問是否屬犯罪行為人所有，均應予以沒收，是解釋上仍應
    以上開財物屬犯罪行為人所有始應沒收之。
　⒉附表一編號1、2、4至23所示被告甲○○收取交付部分，經核對
    被告甲○○帳冊之記載(警二卷卷二第641至674頁)，可知被告
    甲○○於107年8月28日之後雖有受犯罪組織成員指示將收取之
    現金交回該犯罪組織或再交付與他人；而附表二編號1、2、
    5所示現金，則分別自被告乙○○、甲○○之處扣得，但尚無證
    據足證該現金與附表一各編號所示款項有關，難認屬本件犯
    罪相關之款項；亦無證據足證附表一各編號所示款項仍為被
    告乙○○、甲○○所有或有實際管領力。另附表一編號3之款項
    ，則為同案被告施哲民受被告乙○○指示交付之款項，是該款
    項亦非為本案被告所有或管領，自無併予宣告沒收。
　⒊刑法第38條第3項立法理由「為防止犯罪行為人藉由無償、或
    顯不相當等不正當方式，將得沒收之供犯罪所用、犯罪預備
    之物或犯罪所生之物移轉於犯罪行為人以外之自然人、法人
    或非法人團體等第三人所有，或於行為時由第三人以可非難
    之方式提供，脫免沒收之法律效果，將造成預防犯罪目的之
    落空，爰參諸德國刑法第七十四a條之精神，增訂第三項之
    規定，由法官依具體情形斟酌，即使沒收物屬於犯罪行為人
    以外之自然人、法人或非法人團體所有時，仍得以沒收之。
    」。然附表一各編號所示款項，本質上為洗錢之客體，並非
    洗錢所用之犯罪工具或產物，且被告等人就附表一各編號所
    示之款項，僅屬經手，並未有實際之管領力，亦非本於脫免
    沒收規定而將之移轉他人，又非最終之受益人，且其等因本
    件犯罪所得已另沒收如上，若再將附表一各編號所示款項沒
    收、追徵，對被告2人亦屬過苛，爰不另為沒收、追徵之宣
    告。
據上論結，應依刑事訴訟法第368條、第369條第1項前段、第364
條、第299條第1項前段（僅引用程序法條），判決如主文。
本案經檢察官許華偉提起公訴，檢察官柯怡伶到庭執行職務。
中　　華　　民　　國　　110 　年　　8 　　月　　25　　日
                  刑事第一庭    審判長法  官  楊清安
                                      法  官  蕭于哲
                                      法  官  陳珍如
以上正本證明與原本無異。
如不服本判決應於收受送達後20日內向本院提出上訴書狀，其未
敘述上訴理由者，並得於提起上訴後20日內向本院補提理由書（
均須按他造當事人之人數附繕本）「切勿逕送上級法院」。
　　　　　　　　　　　　　　　　　　　書記官  盧建元
中　　華　　民　　國　　110 　年　　8 　　月　　25　　日
附錄本判決論罪科刑法條：
洗錢防制法第14條
有第二條各款所列洗錢行為者，處7年以下有期徒刑，併科新臺
幣5百萬元以下罰金。
前項之未遂犯罰之。
前二項情形，不得科以超過其特定犯罪所定最重本刑之刑。

組織犯罪防制條例第3條
發起、主持、操縱或指揮犯罪組織者，處3年以上10年以下有期
徒刑，得併科新臺幣1億元以下罰金；參與者，處6月以上5年以
下有期徒刑，得併科新臺幣1千萬元以下罰金。但參與情節輕微
者，得減輕或免除其刑。
具公務員或經選舉產生之公職人員之身分，犯前項之罪者，加重
其刑至二分之一。
犯第1項之罪者，應於刑之執行前，令入勞動場所，強制工作，
其期間為3年。
前項之強制工作，準用刑法第90條第2項但書、第3項及第98條第
2項、第3項規定。
以言語、舉動、文字或其他方法，明示或暗示其為犯罪組織之成
員，或與犯罪組織或其成員有關聯，而要求他人為下列行為之一
者，處3年以下有期徒刑，得併科新臺幣3百萬元以下罰金：
一、出售財產、商業組織之出資或股份或放棄經營權。
二、配合辦理都市更新重建之處理程序。
三、購買商品或支付勞務報酬。
四、履行債務或接受債務協商之內容。
前項犯罪組織，不以現存者為必要。
以第5項之行為，使人行無義務之事或妨害其行使權利者，亦同
。
第5項、第7項之未遂犯罰之。
附表一：
編號 時間、地點  收取或交付對象 金額(新臺幣)/ 特定犯罪類型 主文 1 107年3月23日/不詳 「鑫旺角」集團之成員 收取49萬7000元/詐欺取財 乙○○共同犯洗錢防制法第十四條第一項之洗錢罪，處有期徒刑捌月，併科罰金新臺幣伍萬元，罰金如易服勞役，以新臺幣參仟元折算壹日。 甲○○共同犯洗錢防制法第十四條第一項之洗錢罪，處有期徒刑柒月，併科罰金新臺幣肆萬元，罰金如易服勞役，以新臺幣參仟元折算壹日。 2 107年3月29日/不詳 「鑫旺角」集團之成員 收取79萬3200元/詐欺取財 乙○○共同犯洗錢防制法第十四條第一項之洗錢罪，處有期徒刑捌月，併科罰金新臺幣捌萬元，罰金如易服勞役，以新臺幣參仟元折算壹日。 甲○○共同犯洗錢防制法第十四條第一項之洗錢罪，處有期徒刑柒月，併科罰金新臺幣柒萬元，罰金如易服勞役，以新臺幣參仟元折算壹日。 3 107年4月2日下午4時許/彰化縣○○市○○路0段00號前 受「藍王子」賭博集團成員指示之廖家昌、張嘉文 交付66萬6365元/刑法第268條(公訴意旨誤載為詐欺取財犯罪所得，應予更正) 乙○○共同犯洗錢防制法第十四條第一項之洗錢罪，處有期徒刑捌月，併科罰金新臺幣柒萬元，罰金如易服勞役，以新臺幣參仟元折算壹日。 施哲民共同犯洗錢防制法第十四條第一項之洗錢罪，處有期徒刑柒月，併科罰金新臺幣陸萬元，罰金如易服勞役，以新臺幣參仟元折算壹日。 4 107年4月4日/不詳 「鑫旺角」集團成員 收取21萬3400元/詐欺取財 乙○○共同犯洗錢防制法第十四條第一項之洗錢罪，處有期徒刑捌月，併科罰金新臺幣貳萬元，罰金如易服勞役，以新臺幣參仟元折算壹日。 甲○○共同犯洗錢防制法第十四條第一項之洗錢罪，處有期徒刑柒月，併科罰金新臺幣壹萬元，罰金如易服勞役，以新臺幣參仟元折算壹日。 5 107年4月7日/不詳 「鑫旺角」集團成員 收取61萬4900元/詐欺取財 乙○○共同犯洗錢防制法第十四條第一項之洗錢罪，處有期徒刑捌月，併科罰金新臺幣陸萬元，罰金如易服勞役，以新臺幣參仟元折算壹日。 甲○○共同犯洗錢防制法第十四條第一項之洗錢罪，處有期徒刑柒月，併科罰金新臺幣伍萬元，罰金如易服勞役，以新臺幣參仟元折算壹日。 6 107年4月9日/不詳 「鑫旺角」集團成員 收取100萬元/詐欺取財 乙○○共同犯洗錢防制法第十四條第一項之洗錢罪，處有期徒刑玖月，併科罰金新臺幣拾萬元，罰金如易服勞役，以新臺幣參仟元折算壹日。 甲○○共同犯洗錢防制法第十四條第一項之洗錢罪，處有期徒刑捌月，併科罰金新臺幣玖萬元，罰金如易服勞役，以新臺幣參仟元折算壹日。 7 107年4月14日/不詳 「鑫旺角」集團成員 收取79萬6400元/詐欺取財 乙○○共同犯洗錢防制法第十四條第一項之洗錢罪，處有期徒刑捌月，併科罰金新臺幣捌萬元，罰金如易服勞役，以新臺幣參仟元折算壹日。 甲○○共同犯洗錢防制法第十四條第一項之洗錢罪，處有期徒刑柒月，併科罰金新臺幣柒萬元，罰金如易服勞役，以新臺幣參仟元折算壹日。 8 107年4月17日/不詳 「鑫旺角」集團成員 收取26萬1500元/詐欺取財 乙○○共同犯洗錢防制法第十四條第一項之洗錢罪，處有期徒刑捌月，併科罰金新臺幣參萬元，罰金如易服勞役，以新臺幣參仟元折算壹日。 甲○○共同犯洗錢防制法第十四條第一項之洗錢罪，處有期徒刑柒月，併科罰金新臺幣貳萬元，罰金如易服勞役，以新臺幣參仟元折算壹日。 9 107年4月20日/不詳 「鑫旺角」集團成員 收取102萬600元/詐欺取財 乙○○共同犯洗錢防制法第十四條第一項之洗錢罪，處有期徒刑玖月，併科罰金新臺幣拾萬元，罰金如易服勞役，以新臺幣參仟元折算壹日。 甲○○共同犯洗錢防制法第十四條第一項之洗錢罪，處有期徒刑捌月，併科罰金新臺幣玖萬元，罰金如易服勞役，以新臺幣參仟元折算壹日。 10 107年4月23日/不詳 「鑫旺角」集團成員 收取62萬9500元/詐欺取財 乙○○共同犯洗錢防制法第十四條第一項之洗錢罪，處有期徒刑捌月，併科罰金新臺幣陸萬元，罰金如易服勞役，以新臺幣參仟元折算壹日。 甲○○共同犯洗錢防制法第十四條第一項之洗錢罪，處有期徒刑柒月，併科罰金新臺幣伍萬元，罰金如易服勞役，以新臺幣參仟元折算壹日。 11 107年4月24日/不詳 「鑫旺角」集團成員 收取79萬6000元/詐欺取財 乙○○共同犯洗錢防制法第十四條第一項之洗錢罪，處有期徒刑捌月，併科罰金新臺幣捌萬元，罰金如易服勞役，以新臺幣參仟元折算壹日。 甲○○共同犯洗錢防制法第十四條第一項之洗錢罪，處有期徒刑柒月，併科罰金新臺幣柒萬元，罰金如易服勞役，以新臺幣參仟元折算壹日。 12 107年4月26日/不詳 「鑫旺角」集團成員 收取100萬6100元/詐欺取財 乙○○共同犯洗錢防制法第十四條第一項之洗錢罪，處有期徒刑玖月，併科罰金新臺幣拾萬元，罰金如易服勞役，以新臺幣參仟元折算壹日。 甲○○共同犯洗錢防制法第十四條第一項之洗錢罪，處有期徒刑捌月，併科罰金新臺幣玖萬元，罰金如易服勞役，以新臺幣參仟元折算壹日。 13 107年5月1日/不詳 「鑫旺角」集團成員 收取55萬5100元/詐欺取財 乙○○共同犯洗錢防制法第十四條第一項之洗錢罪，處有期徒刑捌月，併科罰金新臺幣陸萬元，罰金如易服勞役，以新臺幣參仟元折算壹日。 甲○○共同犯洗錢防制法第十四條第一項之洗錢罪，處有期徒刑柒月，併科罰金新臺幣伍萬元，罰金如易服勞役，以新臺幣參仟元折算壹日。 14 107年5月2日/不詳 「鑫旺角」集團成員 收取62萬6200元/詐欺取財 乙○○共同犯洗錢防制法第十四條第一項之洗錢罪，處有期徒刑捌月，併科罰金新臺幣陸萬元，罰金如易服勞役，以新臺幣參仟元折算壹日。 甲○○共同犯洗錢防制法第十四條第一項之洗錢罪，處有期徒刑柒月，併科罰金新臺幣伍萬元，罰金如易服勞役，以新臺幣參仟元折算壹日。 15 107年5月4日/不詳 「鑫旺角」集團成員 收取8萬4600元/詐欺取財 乙○○共同犯洗錢防制法第十四條第一項之洗錢罪，處有期徒刑捌月，併科罰金新臺幣壹萬元，罰金如易服勞役，以新臺幣參仟元折算壹日。 甲○○共同犯洗錢防制法第十四條第一項之洗錢罪，處有期徒刑柒月，併科罰金新臺幣壹萬元，罰金如易服勞役，以新臺幣參仟元折算壹日。 16 107年5月9日/臺南市○○區○○○附近 「鑫旺角」集團成員 收取311萬7700元/詐欺取財 乙○○共同犯洗錢防制法第十四條第一項之洗錢罪，處有期徒刑壹年，併科罰金新臺幣參拾萬元，罰金如易服勞役，以新臺幣參仟元折算壹日。 甲○○共同犯洗錢防制法第十四條第一項之洗錢罪，處有期徒刑拾壹月，併科罰金新臺幣貳拾捌萬元，罰金如易服勞役，以新臺幣參仟元折算壹日。 17 107年5月17日/不詳 「鑫旺角」集團成員 收取73萬7300元/詐欺取財 乙○○共同犯洗錢防制法第十四條第一項之洗錢罪，處有期徒刑捌月，併科罰金新臺幣柒萬元，罰金如易服勞役，以新臺幣參仟元折算壹日。 甲○○共同犯洗錢防制法第十四條第一項之洗錢罪，處有期徒刑柒月，併科罰金新臺幣陸萬元，罰金如易服勞役，以新臺幣參仟元折算壹日。 18 107年5月18日/不詳 「鑫旺角」集團成員 交付24萬2000元/詐欺取財 (起訴書誤載為收取，經檢察官當庭更正如上，本案卷第148頁) 乙○○共同犯洗錢防制法第十四條第一項之洗錢罪，處有期徒刑捌月，併科罰金新臺幣貳萬元，罰金如易服勞役，以新臺幣參仟元折算壹日。 甲○○共同犯洗錢防制法第十四條第一項之洗錢罪，處有期徒刑柒月，併科罰金新臺幣壹萬元，罰金如易服勞役，以新臺幣參仟元折算壹日。 19 107年5月21日/不詳 「鑫旺角」集團成員 收取126萬2000元/詐欺取財 乙○○共同犯洗錢防制法第十四條第一項之洗錢罪，處有期徒刑玖月，併科罰金新臺幣拾貳萬元，罰金如易服勞役，以新臺幣參仟元折算壹日。 甲○○共同犯洗錢防制法第十四條第一項之洗錢罪，處有期徒刑捌月，併科罰金新臺幣拾壹萬元，罰金如易服勞役，以新臺幣參仟元折算壹日。 20 107年5月22日/不詳 「鑫旺角」集團成員 收取20萬2200元/詐欺取財 乙○○共同犯洗錢防制法第十四條第一項之洗錢罪，處有期徒刑捌月，併科罰金新臺幣貳萬元，罰金如易服勞役，以新臺幣參仟元折算壹日。 甲○○共同犯洗錢防制法第十四條第一項之洗錢罪，處有期徒刑柒月，併科罰金新臺幣壹萬元，罰金如易服勞役，以新臺幣參仟元折算壹日。 21 107年8月20日/不詳 「小二余」集團成員 交付64萬4000元/詐欺取財 (起訴書誤載為收取，經檢察官當庭更正如上，本案卷第148頁) 乙○○共同犯洗錢防制法第十四條第一項之洗錢罪，處有期徒刑捌月，併科罰金新臺幣陸萬元，罰金如易服勞役，以新臺幣參仟元折算壹日。 甲○○共同犯洗錢防制法第十四條第一項之洗錢罪，處有期徒刑柒月，併科罰金新臺幣伍萬元，罰金如易服勞役，以新臺幣參仟元折算壹日。 22 107年8月21日/不詳 「小二余」水房成員 交付56萬6300元/詐欺取財 (起訴書誤載為收取，經檢察官當庭更正如上，本案卷第148頁) 乙○○共同犯洗錢防制法第十四條第一項之洗錢罪，處有期徒刑捌月，併科罰金新臺幣陸萬元，罰金如易服勞役，以新臺幣參仟元折算壹日。 甲○○共同犯洗錢防制法第十四條第一項之洗錢罪，處有期徒刑柒月，併科罰金新臺幣伍萬元，罰金如易服勞役，以新臺幣參仟元折算壹日。 23 107年8月28日/不詳 「新旺角」即「鑫旺角」集團成員 收取288萬500元/詐欺取財 乙○○共同犯洗錢防制法第十四條第一項之洗錢罪，處有期徒刑拾壹月，併科罰金新臺幣貳拾捌萬元，罰金如易服勞役，以新臺幣參仟元折算壹日。 甲○○共同犯洗錢防制法第十四條第一項之洗錢罪，處有期徒刑拾月，併科罰金新臺幣貳拾陸萬元，罰金如易服勞役，以新臺幣參仟元折算壹日。 
附表二：
編號 扣案物  所有人或持有人 扣押地點 1 現金1,213,800元  乙○○ 臺中市○區○○路00號11樓 2 現金16,500元  乙○○  3 ELIYA牌黑色手機1支(無SIM卡)  乙○○  4 Iphone7Plus手機黑色1支(搭配門號0000000000號SIM卡1張)  乙○○  5 現金1,241,900元  甲○○ 臺中市○○區○○○道0段000號14樓之19 6 記事本1本  甲○○  7 Iphone行動電話1支(搭配門號0000000000號SIM卡1張，IMEI：000000000000000號)  甲○○  8 點鈔機2台  甲○○  9 行動電話1支(搭配門號0000000000號SIM卡1張)  施哲民 臺中市○○區○○○街000號14樓C1 
附表三：本案卷宗、簡稱對照表
一、臺南市政府警察局刑事警察大隊南市刑大字第1070476291號刑案偵查卷3-1、3-2、3-3，簡稱警一卷卷一、卷二、卷三。 二、臺南市政府警察局刑事警察大隊南市警刑大偵三字第1080046804號刑案偵查卷3-1、3-2、3-3，簡稱警二卷卷一、卷二、卷三。 三、臺灣臺南地方檢察署107年度偵字第17110號偵查卷卷一、卷二，簡稱偵一卷卷一、卷二。 四、臺灣臺南地方檢察署108年度偵字第2421號偵查卷，簡稱偵二卷。 五、臺灣臺南地方法院108年度金訴字第116號刑事卷，簡稱原審金訴字卷。 六、臺灣臺南地方法院109年度金訴更一字第1號刑事卷，簡稱本案卷。